---
title: "R Notebook"
output: html_notebook
---

# Treino 1: as alturas de árvores de carvalho adultas são normalmente distribuídas, com uma média de 90 pés e desvio padrão de 3,5 pés. Amostras aleatórias de tamanho 4 são tiradas de uma população e a média de cada amostra é determinada. Encontre a média e o erro padrão da média da distribuição amostral.

```{r}
amostra=4  #tamanho da amostra
my = 90 # media amostral
sigma = 3.5 #desvio padrao
```


A média da distribuição amostral é igual à média da população e o erro padrão é igual ao desvio padrão da população dividido por sqrt(n) . Então,

```{r}
paste("A média amostral é de", my, "pés")
```
```{r}
erro_padrao = sigma / sqrt(amostra)
paste("O erro padrão é", erro_padrao)
```

Treino 2: O gráfico a seguir mostra o período que as pessoas passam dirigindo todos os dias. Você seleciona aleatoriamente 50 motoristas com idade entre 15 e 19 anos. Qual é a probabilidade de que a média de tempo que eles passam dirigindo todos os dias esteja entre 24,7 e 25,5 minutos? Suponha que
σ =1,5 minutos.

```{r}
amostra=50  #tamanho da amostra
sigma = 1.5 #desvio padrao
min=24.7 #Intervalo minimo desejado 
max=25.5 #Intervalo maximo desejado
```

Como o tamanho da amostra é maior que 30, então podemos usar o teorema do limite central para concluir que a distribuição de médias das amostras é aproximadamente normal com uma média e um desvio padrão de:

```{r}
my_tlc = amostra/2# media amostral
erro_padrao = sigma / sqrt(amostra)
```

P ( 24.7 < X < 25.5 ) =

```{r}
intervalo_min = (min - my_tlc) / erro_padrao
intervalo_max = (max - my_tlc) / erro_padrao

#  aplicando tabela da normal com pnorm

paste("P ( ", 0.5 - pnorm(intervalo_min)," < X < ",pnorm(intervalo_max)- 0.5,")")

paste (round ((pnorm(intervalo_max) - pnorm(intervalo_min)) * 100, 2), "%")
```

Treino 3: Os gastos médios com quarto e refeição por ano de faculdades de quatro anos são de $ 6803. Você seleciona aleatoriamente 9 faculdades de quatro anos. Qual é a probabilidade de que a média de quarto e refeição seja menor que R\$7088? Suponha que os gastos com quarto e refeição sejam normalmente distribuídos, com desvio padrão de R\$1125.

```{r}
??
```

Exercício 1: Um fabricante deseja estudar a duração de baterias que são utilizadas em relógios
de pulso. Uma amostra de vários lotes fabricados por uma mesma companhia foi submetida a
testes acelerados e produziram os seguintes tempos de duração (em anos): 1.2,1.4, 1.7, 1.3, 1.2,
2.3, 2.0, 1.5, 1.8, 1.4, 1.6, 1.5, 1.7, 1.5 e 1.3. Determine estimativas para a média e a variância do tempo de duração dessas pilhas.
```{r}
amostra=c(1.2,1.4, 1.7,1.3,1.2,2.3, 2.0, 1.5, 1.8, 1.4, 1.6, 1.5, 1.7, 1.5, 1.3)
mean(amostra)
```

Exercício 2: O número de reclamações que chegam por hora a uma central de atendimento do
consumidor foi anotado para uma amostra de algumas horas escolhidas ao acaso. Determine
uma estimativa do número médio de reclamações e do desvio-padrão.
```{r}
amostra=c(2, 2, 3, 1, 4, 5, 3, 4, 5, 6, 5, 3, 4, 3, 4, 2, 4, 3, 5, 2, 1, 6, 2, 3, 4)
mean(amostra)
```

Exercício 3: Pretende-se estimar a proporção p de cura, através do uso de um certo
medicamento em doentes contaminados com cercaria, que é uma das formas do verme da
esquistossomose. Um experimento consistiu em aplicar o medicamento em 200 pacientes,
escolhidos ao acaso, e observar que 160 deles foram curados.

Qual seria uma estimativa para a de cura de um doente?
```{r}
amostra=200
bresult=160
bresult/amostra
```
Estimando a variancia?
```{r}
var_x  = p*(1-p)/sqrt(amostra)
# ^p ~ N(p, var_x)
# qnorm(p, 100, sqrt(var_x))
```

Exercício 4: Numa pesquisa com 50 eleitores, o candidato José obteve 17 votos. Supondo que a
eleição fosse hoje, qual seria uma estimativa da proporção de votos para o candidato mencionado?
```{r}
amostra=50
bresult=17
bresult/amostra
```