---
title: "Avaliação de Clusters - Artigo Transando perfil de Personalidade"
author: "Leandro Sampaio Silva"
date: "09 de março de 2019"
output: html_document
---

```{r setup, include=FALSE}
knitr::opts_chunk$set(echo = TRUE)
if(!require(tidyverse)){install.packages("tidyverse")}
if(!require(cluster)){install.packages("cluster")}
if(!require(NbClust)){install.packages("NbClust")}
if(!require(pvclust)){install.packages('pvclust')}
if(!require(pvclust)){install.packages('pvclust')}
if(!require(factoextra)){install.packages("factoextra")}
if(!require(fpc)){install.packages("fpc")}
if(!require(dbscan)){install.packages("dbscan")}
```


```{r}
wss <- function(d) {
  sum(scale(d, scale = FALSE)^2)
}
wrap <- function(i, hc, x) {
  cl <- cutree(hc, i)
  spl <- split(x, cl)
  wss <- sum(sapply(spl, wss))
  wss
}
elbow_plot<- function(data, dissim,met){
  cl = hclust(dissim, method = met)  
  res <- sapply(seq.int(1, nrow(data)), 
                  wrap, h =cl, 
                  x = data)
  return (res)
}
```

```{r fig.height=2, fig.width=5, message=FALSE, warning=FALSE, paged.print=FALSE}
dados_s <- na.omit(read.csv('dataset/dados_personalidade_32.csv', sep = ';', dec = ','));
```

## 2. hc_dist
Calculo da distancia:

```{r fig.height=2, fig.width=5, message=FALSE, warning=FALSE, paged.print=FALSE}
distancia <- dist(dados_s); 
```

### A. Grafico cotovelo
Vendo o gráfico:

```{r fig.height=2, fig.width=5, message=FALSE, warning=FALSE, paged.print=FALSE}
elbow_data <- data.frame(ward = elbow_plot(data=dados_s, 
                                           dissim = distancia, 
                                           met = "ward.D"),
                       upgma = elbow_plot(data=dados_s, 
                                          dissim = distancia, 
                                          met = "median"),
                       upgmc = elbow_plot(data=dados_s, 
                                          dissim = distancia, 
                                          met = "centroid"),
                       k = seq.int(1, nrow(dados_s))) %>%
  gather(key="Metodo",value="WSS", -k)

elbow_data %>%
  ggplot(aes(x=k,y=WSS, group=Metodo, color=Metodo, linetype=Metodo))+
  geom_line(size=1)+theme_bw()
```

### B. Quantos grupos?
```{r fig.height=2, fig.width=5, message=FALSE, warning=FALSE, paged.print=FALSE}
ward <- hclust(distancia, method = "ward.D2")
grupos <- cutree(ward, k = 25)
```

Pelo pacote `factoextra`
```{r fig.height=2, fig.width=5, message=FALSE, warning=FALSE, paged.print=FALSE}
res <- factoextra::hcut(dados_s, k = 25)
factoextra::fviz_cluster(res)+theme_bw()
```

Visualizando dendrograma
```{r}
fviz_dend(res, rect = TRUE)
```

### C. Silhouette
```{r}
sil <- silhouette(grupos, distancia); plot(sil)
```

Pelo pacote `factoextra`:

```{r}
fviz_silhouette(res)
```

## 3. hc_cor
  * Calcular a dissimilaridade
Se fizer `cor()` dos dados, ele calcula a correla??o entre as vari?veis:
```{r}
correla<-cor(dados_s);#correla[1:25, 1:25] # correlacao entre variaveis
corrplot(cor(dados_s), order = "original", tl.col='black', tl.cex=.75) 
```

Mas n?o ? essa a nossa inten??o, pois queremos saber a correla??o entre as observa??es. Para isso precisamos transpor com a fun??o `t()`:
```{r}
correla<-cor(t(dados_s)) # correlacao entre observacoes
correla[1:5, 1:5] # 5 primeiras linhas e 5 primeiras colunas
```

Como o nosso intuito ? calcular a dissimilaridade, devemos transformar a similaridade em dissimilarida. Uma das formas ? fazer $1 - cor$:
```{r}
dissimil <- 1 - correla # dissimilaridade
dissimil[1:5,1:5] # 5 primeiras linhas e 5 primeiras colunas
```

Como a fun??o `hclust()` precisa usar uma matriz triangular, usar `as.dist()` para transformar a matriz em matriz triangular:
```{r}
dissimil <- as.dist(dissimil) # transforma em um "triangulo" de distancias
```

### A. Grafico cotovelo
Vendo o gr?fico:
```{r}
elbow_data <- data.frame(ward = elbow_plot(data=dados_s, 
                                           dissim = dissimil, 
                                           met = "ward.D"),
                       upgma = elbow_plot(data=dados_s, 
                                          dissim = dissimil, 
                                          met = "average"),
                       upgmc = elbow_plot(data=dados_s, 
                                          dissim = dissimil, 
                                          met = "centroid"),
                       k = seq.int(1, nrow(dados_s))) %>%
  gather(key="Metodo",value="WSS", -k)

elbow_data %>% filter(k<30)%>%
  ggplot(aes(x=k,y=WSS, group=Metodo, color=Metodo, linetype=Metodo))+
  geom_line(size=1)+theme_bw()
```


### B. Quantos grupos?

```{r}
upgma <- hclust(dissimil, method = "average")
plot(upgma)
```


### C. Silhouette

```{r}
grupos <- cutree(upgma, k = 20)
sil <- silhouette(grupos, dissimil)
plot(sil)
```

## 4. k_mean
### A. Grafico cotovelo
```{r}
fviz_nbclust(dados_s, kmeans, method = "wss")
```


### B. Quantos grupos?
```{r}
dados_km_1 <- kmeans(dados_s, 2, nstart=1)
dados_km_2 <- kmeans(dados_s, 2, nstart=2)
dados_km_4 <- kmeans(dados_s, 2, nstart=4)
dados_km_6 <- kmeans(dados_s, 2, nstart=6)

# Verifique a razao entre SQ intragrupos total e intergrupos
dados_km_1$tot.withinss/dados_km_1$betweenss
dados_km_2$tot.withinss/dados_km_2$betweenss
dados_km_4$tot.withinss/dados_km_4$betweenss
dados_km_6$tot.withinss/dados_km_6$betweenss

# Compare os grupos resultantes
table(dados_km_1$cluster, dados_km_6$cluster)

# Alguns grupos (clusters) se mantiveram os mesmos, outros nao
# Para dados consistentes, voce deve comecar com nstart > 1 
# ou determine uma estimativa a priori de centroides 
# (usando grafico cotovelo, pex)
```

### C. Silhouette

```{r}
fviz_nbclust(dados_s, kmeans, method = "silhouette")
```

Para cada obseva??o:

```{r}
dis <- dist(dados_s)
res <- kmeans(dados_s, centers = 2)
grupos <-res$cluster
sil <- silhouette(grupos, dis)
plot(sil)
```


## 5. k_medoids

### A. Grafico cotovelo

```{r}
fviz_nbclust(dados_s, pam, method = "wss")
```

### B. Quantos grupos?

```{r}
if(!require(cluster)){install.packages("cluster")}
pam_k <- cluster::pam(dados_s, k = 9)
pam_k$silinfo$widths
plot(silhouette(pam_k))
```

### C. Silhouette

```{r}
fviz_nbclust(dados_s, pam, method = "silhouette")
```

Fazendo para somente dois grupos:

```{r}
pam_k <- cluster::pam(dados_s, k = 2)
plot(silhouette(pam_k))
```