---
title: "R Notebook"
output: html_notebook
---

```{r}
data(iris)
head(iris)

exer <- iris[iris$Species!='setosa',]

#Normalidadeexer
sepala_vers <- exer$Sepal.Length[exer$Species== 'versicolor']
sepala_virg <- exer$Sepal.Length[exer$Species== 'virginica']

shapiro.test(x =  sepala_vers) # ok - segue uma normalidade
shapiro.test(x =  sepala_virg) # ok - segue uma normalidade, p-value


par(mfrow=c(1,2))
qqnorm(exp(sepala_vers),main = "qqnorm(exp(sepala_vers)"); qqline(exp(sepala_vers))
qqnorm(log(sepala_vers),main = "qqnorm(log(sepala_vers)"); qqline(log(sepala_vers))

par(mfrow=c(1,2))
qqnorm(exp(sepala_virg),main = "qqnorm(exp(sepala_virg)"); qqline(exp(sepala_virg))
qqnorm(log(sepala_virg),main = "qqnorm(log(sepala_virg)"); qqline(log(sepala_virg))

# Amostras são independentes : sim são especies diferentes

car::leveneTest(Sepal.Length  ~ Species, exer) # Aceita a hipotese nula, as variancias são iguais
bartlett.test(Sepal.Length  ~ Species, exer) # Aceita a hipotese nula, as variancias são iguais
bartlett.test(x = exer$Sepal.Length, g = exer$Species) # Aceita a hipotese nula, as variancias são iguais


# Executar teste t 
t.test(Sepal.Length  ~ Species, exer, var.equal=TRUE) # medias são iguais, regeito minha hiposete nula, p < 0.01 
t.test(Sepal.Length  ~ Species, exer, var.equal=FALSE) # medias são iguais, regeito minha hiposete nula, p < 0.01 

```
```{r}
data(iris)
head(iris)

exer <- iris[iris$Species!='versicolor',]

#Normalidadeexer
sepala_set <- exer$Sepal.Length[exer$Species== 'setosa']
sepala_virg <- exer$Sepal.Length[exer$Species== 'virginica']

summary(exer$Species)

shapiro.test(x =  sepala_set) # ok - segue uma normalidade
shapiro.test(x =  sepala_virg) # ok - segue uma normalidade, p-value


par(mfrow=c(1,2))
qqnorm(exp(sepala_set),main = "qqnorm(exp(sepala_set)"); qqline(exp(sepala_set))
qqnorm(log(sepala_set),main = "qqnorm(log(sepala_set)"); qqline(log(sepala_set))

par(mfrow=c(1,2))
qqnorm(exp(sepala_virg),main = "qqnorm(exp(sepala_virg)"); qqline(exp(sepala_virg))
qqnorm(log(sepala_virg),main = "qqnorm(log(sepala_virg)"); qqline(log(sepala_virg))

summary(exer[exer$Species == 'setosa',]) 
summary(exer[exer$Species == 'virginica',]) 

# Amostras são independentes : sim são especies diferentes
boxplot(Sepal.Length  ~ Species, exer)
leveneTest(Sepal.Length  ~ Species, exer) # Aceita a hipotese nula, as variancias não são iguais, o p-valor é menor que alpha 0.05
bartlett.test(Sepal.Length  ~ Species, exer) # Aceita a hipotese nula, as variancias não são iguais, o p-valor é menor que alpha 0.05
bartlett.test(x = exer$Sepal.Length, g = exer$Species) # Aceita a hipotese nula, as variancias não são iguais, o p-valor é menor que alpha 0.05

# Executar teste t 
t.test(Sepal.Length  ~ Species, exer, var.equal=FALSE) # medias são iguais, regeito minha hiposete nula, p < 0.01 