---
title: "R Notebook"
output: html_notebook
---
[Inferencia - Intervalos de Confianca](https://1drv.ms/b/s!AjhHHIPrrq6S7FTe4038E2FNYY7b)

Distribuição TStudent, quando não se conhece a variancia da população.

**Exercício 6**: Considere o exercício 1. Refaça o intervalo de confiança sem o conhecimento do desvio-padrão. Compare os intervalos.
"Por analogia a produtos similares, o tempo de reação de um novo medicamento pode ser considerado como tendo distribuição Normal com desvio-padrão igual a 2 minutos (amédia é desconhecida). Vinte pacientes foram sorteados, receberam o medicamente e tiveram seu tempo de reação anotado. Os dados foram os seguintes (em minutos): 2.9, 3.4, 3.5, 4.1, 4.6,
4.7, 4.5, 3.8, 5.3, 4.9, 4.8, 5.7, 5.8, 5.0, 3.4, 5.9, 6.3, 4.6, 5.5, e 6.2. Obtenha um intervalo de confiança para o tempo médio de reação com 95% de confiança (z=1,96).
"

```{r}
a<-c(2.9, 3.4, 3.5, 4.1, 4.6,4.7, 4.5, 3.8, 5.3, 4.9, 4.8, 5.7, 5.8, 5.0, 3.4, 5.9, 6.3, 4.6, 5.5,6.2)
a.n<-length(a)
a.m<-mean(a)
a.v<-var(a)
a.sd<- sd(a)

T_95= qt(1 -.05/2 ,df = a.n -1)

c( a.m - (T_95 * sd(a)/sqrt(a.n)) ,a.m + (T_95 *sd(a)/sqrt(a.n)))
```

**Exercício 7**: Admitindo que a pressão arterial em homens siga o modelo Normal, 7 pacientes foram sorteados e tiveram sua pressão medida com os seguintes resultados: 84, 81, 77, 85, 69,80 e 79. Determine o intervalo de confiança para μ com coeficiente de confiança γ = 95%.
```{r}
a<-c(84,81,77,85,69,80,79)
a.n<-length(a)
a.m<-mean(a)
a.v<-var(a)
a.sd<- sd(a)

T_95=qt(1 -.05/2 ,df = a.n -1)

c( a.m - (T_95 * a.sd/sqrt(a.n)) ,a.m + (T_95 *a.sd/sqrt(a.n)))
```
