---
title: "Clusters"
author: "UniCSul"
date: "23 de fevereiro de 2019"
output: html_document
---

```{r setup, include=FALSE}
knitr::opts_chunk$set(echo = TRUE)
if(!require(tidyverse)){install.packages("tidyverse")}
if(!require(cluster)){install.packages("cluster")}
if(!require(NbClust)){install.packages("NbClust")}
```


```{r}

hatco <- read.csv('dataset/hatco.csv',sep=",", dec=".", header = T)

```

## 0 Correlação ou Distância?
```{r fig.height=2, fig.width=5, message=FALSE, warning=FALSE}
# Como nao temos determinado o numero de grupos descriminado iremos aplicar uma analise exploratoria por distancia de Mahalanobis
p <- hatco %>% 
  gather(key="Variavel", 
         value="Valor",
         -Observ) %>%
  ggplot(aes(x=Variavel, 
             y=Valor,
             group=Observ,
             color=factor(Observ)))+
  geom_line() + theme_classic()
print(p)
```
## 1 Estandardizar variáveis?
```{r}
hatco <- subset(hatco_dataset, select=c("X1", "X2","X3","X4","X5", "X6","X7")) %>% scale()
```
## 2 Usar Análise de agrupamento hierárquico.
```{r}
hatco <- subset(hatco_dataset, select=c("X1", "X2","X3","X4","X5", "X6","X7")) %>% scale()
```
## 3 Qual método utilizar?
## 4 Quantos agrupamentos devemos ter?
## 5 Construir gráfico “cotovelo”.
## 6 Existem observações atípicas?
## 7 Avaliar as variáveis utilizadas entre grupos, com 2 e 4 grupos definidos.
## 8 Quais variáveis tem maiores/menores valores para os grupos?
## 9 Os grupos são verdadeiramente distintos?
