---
title: "Avaliacao Individual - Multivariada I"
author: "Leandro Sampaio Silva"
date: "30 de junho de 2018"
output: html_document
---
https://stats.stackexchange.com/questions/76226/interpreting-the-residuals-vs-fitted-values-plot-for-verifying-the-assumptions
http://sphweb.bumc.bu.edu/otlt/MPH-Modules/BS/R/R5_Correlation-Regression/R5_Correlation-Regression7.html
```{r setup, include=FALSE}
knitr::opts_chunk$set(echo = TRUE)
```

Para esse exercicio utilizaremos os dados de `Prestige`, presente no pacote `car`

```{r warning=FALSE}
if(!require(car)){install.packages("car")}
data("Prestige")
Prestige<-na.omit(Prestige);
summary(Prestige)
```
`education`: Quantidade media de anos estudantes (1971).
`income`: Ganho salarial medio, em dolares (1971).
`women`: Porcentagem de mulheres na profissao.
`prestige`: Score de prestigio, segundo Pineo-Porter para ocupacoes, a partir de inventarios realizados na decada de 1960.
`census`: Codigo de ocupacao segundo o censo canadense.
`type`: Tipo de ocupacao. Um fator com n?veis: `bc`, *Blue Collar*; 
            `prof`, *Professional*, *Managerial*, e *Technical*; `wc`, *White Collar*

Construindo o modelo geral (`mod_geral`), com todas as variaveis para explicar o prestigio social das pessoas:
```{r}
mod_geral <- lm(prestige~., Prestige); summary(mod_geral)
```

## 2. Analise grafica do modelo

```{r}
par(mfrow=c(2,2))
plot(mod_geral)
```

### A. Questao: 
Quais sao os pressupostos que devemos analisar nesses graficos? Existe algum que parece estar sendo violado? Explique.
**R:** *Os pressupostos que podemos analisar a partir dos graficos são: de linearidade, de normalidade, Homocedastico, outliers. Se constata a presença de alguns outliers, tendo também afetado a linearidade dos residuos, talvez a remoção dos mesmos permitiria um melhor desenho da reta, contudo os residuos ainda seguem uma normalidade e mantem a homocedasticidade*

### B. Questao:
Por que e importante examinar a suposicao de distribuicao normal dos residuos?
**R:** *Porque caso algum dos pressupostos sejam violados, podemos cair em um cenario de falso positivo para a linearidade dos residuos sobre uma "reta".*

## 3. Correlacao de variveis
Visualizacao da correlacao entre variaveis:
```{r}
fcor<-function(x,y){
  par(usr=c(0,1,0,1))
  txt<- as.character(round(cor(x,y),2))
  text(0.5, 0.5, txt, cex=1.5)
}

flines <-function(x,y){
        points(x,y)
        abline(lm(y~x), col="red")
}

pairs(Prestige, 
      lower.panel= flines, 
      upper.panel = fcor)
```

Analise VIF:
```{r}
vif(mod_geral)
```

### A. Questao: 
De que maneira as variaveis correlacionadas podem afetar a interpretacao da equaacao da regressao? Explique.
**R:** *Altos valores de Erros padrões para os coeficientes;Coeficiente geral pode se mostrar significativo, mas seus coeficientes individuais podem não ser significativos; Sinal incorreto de coeficientes; e instabilidade quando as VI forem analisadas separadamente podem mostrar importâncias diferentes quando analisadas em conjunto.*

### B. Questao: 
Qual a diferenca entre variaveis independentes interativas com variaveis independentes correlacionadas? Explique.
**R:** *Variaveis ind. interativas afetam-se de forma mutua, normalmente apresentando um fator de proporção entre si, enquanto variaveis ind. correlacionadas normalmente obedecem um comportamento similar mas não associado.*

## 4. Mudanca do modelo com analises VIF e grafica
Escolha, a partir dos exames previos anteriores, algumas varivveis independentes para propor um novo modelo. Substitua o `---` pelo nome das variaveis (`education`, `income`, `women`, `census` e/ou `type`), separadas por `+`:

```{r}
mod_novo <- lm(prestige ~ 
                      income+education,  # Substitua --- pelo nome das vari?veis que julga importante 
               Prestige)
summary(mod_novo)
```


Verificacao grafica do novo modelo (`mod_novo`):

```{r}
par(mfrow=c(2,2))
plot(mod_novo)
```
Correlacao das variaveis independentes:

```{r}
vif(mod_novo)
```
### Questao:
O novo modelo parece adequado? Explique.
**R**: *As variavel correlacionada não esta mais presente, as variaveis que pouco agregavam ao modelo também foram removidas, A linearidade dos residuos segue prejudicada e ainda e um ponto a ser observado*

## 5. ANOVA dos modelos
Compare os modelos antigo (`mod_geral`) e novo (`mod_novo`) usando `anova`:
```{r}
anova(mod_novo, mod_geral)
```
### Questao:
Qual dos dois modelos voce? julga mais adequado? Explique.
**R**: *Depende do uso, no caso para predição eu manteria o segundo modelo, visto que os modelos de predição normalmente não são afetados por variaveis correlacionadas, contudo para os demais casos eu escolheria o primeiro.*

# Interpretacao de modelos
## 6. Correlacao parcial
Ainda utilizando os dados `Prestige`, podemos observar certa correlacao entre as variaveis `prestige`, `income` e `education`:
```{r}
pre<-Prestige[c('prestige', 'income', 'education')]
pairs(pre,
      lower.panel = fcor,
      upper.panel = flines)
```
E um pesquisador ficou em duvida para ver o quanto do `prestige` dado pela educacao (`education`) seria na verdade decorrente dos ganhos financeiros da profissao (`income`). Para isso ele utilizou o calculo para as correlacoes parciais entre as variaveis `income`, `education` para explicar `prestige`:

```{r}
rho_parcial <- function(Y=Y, X1=X1, X2=X2){
  rho_Y_X1 <- cor(Y, X1)
  rho_Y_X2 <- cor(Y, X2)
  rho_X1X2 <- cor(X1, X2)
  rho_parcial_X1 <- (rho_Y_X1 -
				 (rho_Y_X2*rho_X1X2))/
				   sqrt(1-rho_X1X2^2)
  return(rho_parcial_X1)  
}
prestige <- Prestige$prestige
income <- Prestige$income
education <- Prestige$education
so_income <-rho_parcial(Y=prestige, X1=income, X2=education)^2
so_education <- rho_parcial(Y=prestige, X1=education, X2=income)^2
education_income <-cor(prestige, income)^2 - so_income
nao_explicado <- 1- (so_income + so_education + education_income)

t(data.frame(so_income, so_education, education_income, nao_explicado))

```

### Questao:
Qual dos dois fatores (`education` e `income`) voce julga mais importante para explicar `prestige`? Explique.
**R**: *Só education já é suficiente por explicar 31% do prestige, enquanto income é responsável por somente 6% ficando, mesmo a combinação de ambas não justificaria representa sometne 43% ou seha 12% a mais, tendo ainda a ser considerado o grau de colinearidade entre ambas*

## 7. Modelo sem interacao
O modelo entre `prestige` com `education` e `type` foi montado a seguir:
```{r}
mod_sem <- lm(prestige ~ type + education, Prestige)
summary(mod_sem)
```

### Questao:
Interprete os coeficientes colocados no `summary`.
**R**: *Education apresenta uma grande significancia para o modelo, contudo somente typewc apresenta alguma significancia a ser considerada além do educaition*

## 8. Modelo com interacao
O modelo entre `prestige` com `education` e `type` foi modificado, levando em considera??o a intera??o a seguir:
```{r}
mod_com <- lm(prestige ~ type*education, Prestige)
summary(mod_com)
```

### Questao:
O que mudou entre o modelo `mod_sem` e `mod_com`? Explique
**R**: *No caso foi considerada o grau de correlacao entre as interações das variaveis education e type. Contudo education por si só foi a unica a apresentar uma significancia como no caso anterior. N~ao houve grande mundanca entre o R-squared dos modelos comparados.*

## 9. Comparacao entre os modelos
```{r}
anova(mod_sem, mod_com)
```

### Questao:
Qual dos dois modelos voc? julga mais adequado? Explique.
**R**: *O segundo, por apresentar um grau de correlaçao superior ao apresetado no primeiro modelo.*

## 10. Usando `predict`

A partir do seu modelo constru?do, preveja o prest?gio `prestige` de uma profiss?o que n?o existia em 1971, mas que existe hoje: [Cientista de Dados](https://exame.abril.com.br/carreira/profissao-mais-sexy-do-seculo-21-segue-em-alta-no-brasil/), considerada a profiss?o mais *sexy* atualmente...
Para isso, utilize os valores aproximados para essa profissao, construindo um `data.frame`. Os comandos a seguir j? est?o feitos:

```{r}
data_scientist <- data.frame(education = 14,#Fonte: https://goo.gl/jTZdzX 
                             income = 19,1, #Fonte: https://goo.gl/yWcqBS e https://goo.gl/CNku38
                             women = 1/3,   #Fonte: https://goo.gl/wxN543
                             type = 'prof')
```

Agora, a partir do seu modelo (coloque o nome do seu modelo escolhido no lugar de `---` a seguir), responda qual seria o *prest?gio* de um cientista de dados no ano de 1971.

```{r}
predict(mod_sem,  # Substitua --- pelo nome do modelo que julga melhor
        data_scientist, 
        interval = "confidence")
```

Para finalizar, uma ultima questao:

### Questao:
Voce consegue encontrar uma equacao de regressao que seja aceitavel como estatisticamente significante, mas que nao ofereca valor interpretativo para fins de gerenciamento? Explique.
**R**: *O Quarteto de Anscombe da uma serie de perfeitos exemplos de equacoes estatisticamente significantes, mas de pouca relevância para qualquer area em em que for usada. A equacao não pode ser considerada um preditor, caso a pesquisa ou mesmo as amostras sejam consideradas falhas, a equacao de tera pouca significancia gerencial para qualquer seja o resultado estatistico*
