---
title: "Avaliacaoo Individual - Regressao Linear V"
author: "Leandro Sampaio"
date: "15 de julho de 2018"
output: html_document
---

```{r setup, include=FALSE}
knitr::opts_chunk$set(echo = TRUE)
```

## QUESTÃO 1
Uma estudante de nutrição visa avaliar a relação entre o consumo de cálcio e o conhecimento sobre cálcio em estudantes de educação física. A tabela abaixo sumariza os dados obtidos por ela.
Existe uma relação entre o consumo de cálcio e o conhecimento sobre o cálcio nesses estudantes de educação física? A que conclusão é possível chegar? Assuma α = 0,05. Com base nos dados apresentados, é possível estimar a quantidade diária consumida esperada de cálcio em um estudante que obtivesse um escore de 50 pontos?
```{r}
avaliacao = read.csv("dataset/avaliacao_calcio.csv")
colnames(avaliacao)[1] <- "no"
colnames(avaliacao)[2] <- "score"
colnames(avaliacao)[3] <- "calcio"
```


```{r echo=FALSE, message=FALSE, warning=FALSE, paged.print=FALSE}
mod <- lm(score ~ calcio, avaliacao)

summary(mod)
shapiro.test(residuals(mod))
par(mfrow=c(2,2)); plot(mod)
```

#### Qual o valor Intercepto? Ele e significativo? Interprete o resultado.
**R:** *Tendo o p-valor do intercepto sido significativo, podemos concluir que aceitamos a hipotese nula, sendo o intercepto diferente de zero e estimado em um valor negativo de -14.37*
#### Qual e o valor do coeficiente angular? Ele e significativo? Interprete o resultado.
**R:** *Tendo o p-valor do coeficiente angular sido significativo, podemos concluir que o valor e diferente de 0, contudo pelo valor estimado ser ainda abaixo de 1, temos que apesar de perceptivel a inclinacao da reta e discreta o que leva a crer que existe a necessidade de uma grande quantidadede calcio para qualquer resultado (y) significativo*
#### Qual ? o valor do coeficiente de determina??o ($R^2$) do modelo? Interprete o resultado.
**R:** *O coeficiente e correlacao  ($R^2$) aponta para linearidade dos pontos sobre a reta, contudo ainda se tem um volume muito baixo de pontos para que se possa fazer uma conclusao acertiva. A propria normalidade dos residuos se mostra afetada, sendo necessario talvez a reanalise dos dados com base em uma amostragem maior*

## QUESTÃO 2
Visando avaliar o efeito do consumo de álcool (em sujeitos que assumiram consumir mais de 100 g por dia) sobre a força da contração muscular, um grupo de pesquisadores (Urbano-Marquez, et al, 1989) avaliou em 50 homens, com auxílio de um miômetro eletrônico, a força de contração do músculo deltoide do braço não dominante. A tabela “Álcool.xls”, em anexo, traz os resultados desses indivíduos expressando uma estimativa do
consumo total de álcool ingerido ao longo da vida (em kg de álcool por kg de peso corporal) e força muscular (em kgf). Com base nos dados fornecidos, é possível afirmar a existência de alguma relação entre as variáveis? Seria possível estabelecer um modelo preditivo a partir dos dados? Avalie os pré-requisitos necessários. Qual seria a força muscular esperada do deltoide do braço não dominante de um indivíduo que apresentasse um consumo de
35 kg de álcool por kg de peso corporal, ao longo de sua vida?
```{r}
avaliacao = read.csv("dataset/avaliacao_alcool.csv", sep = ",")
colnames(avaliacao)[1] <- "alcool"
colnames(avaliacao)[2] <- "musculo"
```

```{r}
mod <- lm(alcool ~ musculo, avaliacao)
```

```{r, warning=FALSE,message=FALSE,echo=FALSE}
summary(mod)
shapiro.test(residuals(mod))
par(mfrow=c(2,2)); plot(mod)
```

#### Qual o valor Intercepto? Ele e significativo? Interprete o resultado.
**R:** *Tendo o p-valor do intercepto sido significativo, podemos concluir que aceitamos a hipotese nula, sendo o intercepto diferente de zero e estimado em um valor de 49.03*
#### Qual e o valor do coeficiente angular? Ele e significativo? Interprete o resultado.
**R:** *Tendo o p-valor do coeficiente angular sido significativo, podemos concluir que o valor e diferente de 0, contudo pelo valor estimado ser negativo, considera-se que quanto maior a quantidade de alcool presente no corpo menor sera a forca muscular (y)*
#### Qual e o valor do coeficiente de determinacao ($R^2$) do modelo? Interprete o resultado.
**R:** *O coeficiente e correlacao ($R^2$) aponta para linearidade dos pontos sobre a reta*