---
output: 
  html_notebook: 
    code_folding: hide
title:  "Entrega de Exercícios Inferência"
author: "Leandro Sampaio Silva"
---
[Inferencia - Testes de Hipoteses](https://1drv.ms/b/s!AjhHHIPrrq6S7G_iZg3rtdPNxIfk)
[Misc](https://www.youtube.com/user/ecograd/videos)

**Exercício 6**: O nível de colesterol no sangue é uma variável aleatória com distribuição normal, de média desconhecida µ e desvio-padrão σ= 60 mg/100 ml.
*a)* Qual um estimador para a média µ?
```{r}
paste ("O estimador de mi é xBarra")
```
*b)* Você conhece a distribuição desse estimador?
```{r}
paste ("X ~ Normal (µ, σ²/n)")
```
*c)* Em uma amostra de 50 pacientes, observou-se uma média amostral xBarra=268. Qual seria uma estimativa pontual para µ?
```{r}
paste ("µ=268")
```
*d)* Considerando a amostra do item anterior, construa um intervalo de confiança para a média desconhecida com nível de confiança de 95%.
```{r}
rm(list=ls())

a.n = 50
po.sd = 60
a.var = po.sd^2

c(a.m - qnorm(.975) * po.sd/sqrt(a.n), a.m + qnorm(.975) * po.sd/sqrt(a.n))
```
*e)* Teste a hipótese de que µ=260, contra a alternativa de que µ>260 com base na mesma amostra. Utilize um nivel de 5%.
```{r}
rm(list=ls())

a.n = 50
a.m = 260
po.sd = 60
alpha = 0.05

paste ("H°: µ=260")
paste ("H¹: µ> 260")
paste ("RC = {µ>xc}")

xc = a.m + (qnorm(0.95) * po.sd/sqrt(a.n))
paste ("Conclusão: Com base no estudo aceitamos qualquer valor que esteja fora da região critica, ou seja, valores acima de", round(xc,2))
```
*f)* Qual deve ser o tamanho da amostra para que o intervalo de confiança tenha um erro de 15 unidades? Use 95% de confiança.
```{r}
rm(list=ls())

a.n = 50
a.m = 268
po.m = a.m
po.sd = 60
a.n.projetada = (qnorm(.975) * po.sd/15)^2

paste ("Conclusão: Para que tenhamos um erro de 15 unidades será necessária uma amostra de", round (a.n.projetada),"unidades")
```
**Exercício 8:** Suponha que se deseje estimar a proporção p de indivíduos com certa doença em uma data região. Selecionou-se uma amostra aleatória de 100 pessoas e constatou-se que 25 eram portadoras da doença.
*a)* Calcule a estimativa pontual da proporção p.
```{r}
rm(list=ls())

a.n = 100
a.positiva = 25
p = 25/100

paste ("Conclusão: Para uma amostra de 100 pessoas, onde o número de portadores é igual 25, estima-se um proporção de", p)
```
*b)* Construa o intervalo de confiança para p com coeficiente de confiança de 95%. Qual o comprimento do intervalo?
```{r}
rm(list=ls())

a.n = 100
a.posit = 25
a.negat = 75
a.p = a.posit/a.n

ic = c(a.p - (qnorm(.975) * sqrt(a.p*(1-a.p)/a.n)), a.p + (qnorm(.975) * sqrt(a.p*(1-a.p)/a.n)))

paste ("Conclusão: O intervalo de confiança para o proporção p, é igual a", round (ic[1],3), round (ic[2],3),",apresentando um comprimento de",round(ic[2]-ic[1],3)  )
```
*c)* Um pesquisador acredita que a proporção de doentes é superior a 20%. Teste essa hipótese ao nível alpha = 0,05. Formule as hipóteses nula e alternativa.
```{r}
rm(list=ls())

a.n = 100
a.p = 0.2
a.sd= sqrt(a.p*(1-a.p)/a.n)
alpha = 0.05

paste ("H°: p= 0.2")
paste ("H¹: p> 0.2")

paste ("RC = (pChapeu > pc)")
paste ("RC = {pChapeu >",round((pc = -qnorm(alpha)*a.sd+a.p) , 2),"}")

paste("Como pChapeu não está em RC, aceitamos H0 e concluimos que a propoção é igual a 20%")
```
**Exercício 11:** O número de pontos em um exame de inglês tem sido historicamente ao redor de 80. Sorteamos 10 estudantes que fizeram recentemente esse exame e observamos as notas: 65, 74, 78, 86, 59, 84, 75, 72, 81 e 83.
*a)* Qual uma estimativa pontual para a nota média?

```{r}
rm(list=ls())

a = c (65,74,78,86,59,84,75,72,81,83)
a.n = length(a)
a.m = mean(a)

paste ("Conclusão: Como estimativa pontual sobre a notá media temos", a.m)
```
*b)* Construa um intervalo de confiança para a nota média com 95% de confiança.
```{r} 
rm(list=ls())

a = c (65,74,78,86,59,84,75,72,81,83)
a.n = length(a)
a.m = mean(a)
a.var = var (a)
a.sd = sqrt(a.var)

ic = c(a.m - qt(0.975, df = a.n-1) * a.sd/sqrt(a.n), a.m + qt(0.975, df = a.n-1) * a.sd/sqrt(a.n))

paste ("Conclusão: O intervalo de confiança para o intervalo p, é igual a", round (ic[1],3), round (ic[2],3))

```
*c)* Especialistas desconfiam que a média diminuiu e desejam testar essa afirmação através de um teste de hipóteses, com nível de significância de 5%. Fazendo as suposições necessárias, qual seria a conclusão do teste?
```{r}
rm(list=ls())

a = c (65,74,78,86,59,84,75,72,81,83)
a.n = length(a)
a.m = mean(a)
po.m = 80
a.sd = sd(a)

tc = qt(0.95, df = a.n-1)
t = (po.m - a.m  ) / (a.sd /sqrt(a.n))

paste ("Conclusão: T Calculado < T Crítico (", round (t,2),"e",round(tc,2),"respectivamente) portando aceita H0 e assume que a média é menor que 80.")
```

**Exercício 13 (Computacional):** Considerando os dados do arquivo cancer.xlsx, defina dois grupos de pacientes: um de jovens, com idades inferiores ou iguais a 54 anos e um de idosos com idades superiores a 54 anos. Os grupos deverão conter 191 e 171 pacientes. Considere a variável nitrogênio na uréia (N).

*a)* Construa um box-plot para a variável N, para cada um dos grupos etários e compare-os descritivamente. Com base nos gráficos, existem indicações de que a idade está influenciando a concentração de nitrogênio na ureia?
```{r}
rm(list=ls())

library(readr)
library(ggplot2)

cancer <- read.csv(file="dataset/cancer.csv", header=TRUE, sep=";")
cancer <- cancer[order(cancer$Idade),]

cancer$grupo_idade <- ''

cancer[seq_len(191), ]$grupo_idade <- 'jovem'
cancer[-seq_len(191), ]$grupo_idade <- 'idoso'

p <- ggplot(cancer, aes(x=grupo_idade, y=N)) +  geom_boxplot();p

paste("Conclusão:Podemos considerar sim, que a idade afeta a quantidade de Uréia, contudo esse pode não ser o único fator determinante")
```
*b)* É de interesse verificar se a média populacional da variável N para os pacientes idosos é superior a 15. Sendo a variância desconhecida, qual conclusão pode ser obtida para um nível de significância de 5%?
```{r}
rm(list=ls())

cancer <- read.csv(file="dataset/cancer.csv", header=TRUE, sep=";")
cancer <- cancer[order(cancer$Idade),]

a <- cancer[-seq_len(191), ]$N

a.m <- mean(a)
a.sd <-   sd (a)
a.n <- nrow (a)

# Igual contra diferente
t.test(a, alternative = "greater", mu = 15, conf.level = 0.95) 

paste ("pValor < 0.05, portanto rejeitamos H0 e aceitamos que a média dos idosos é maior que 15.")
```
*c)* Considerando agora o grupo de pacientes mais jovens, verifique se a média populacional para N é menor do que 15. Obtenha o nível descritivo e conclua ao nível de 5%.
```{r}
rm(list=ls())

cancer <- read.csv(file="dataset/cancer.csv", header=TRUE, sep=";")
cancer <- cancer[order(cancer$Idade),]

a <- cancer[seq_len(191), ]$N

a.m <- mean(a)
a.sd <- sd (a)
a.n <- nrow (a)

# Igual contra diferente
t.test(a, alternative = "less", mu = 15, conf.level = 0.95) 

paste ("pValor < 0.05, portanto rejeitamos H0 e aceitamos que a média dos jovens é menor que 15.")

```
*d)* Construa intervalos de confiança para a média populacional da variável N para os dois grupos com 95% de confiança. Compare os intervalos.
```{r}
rm(list=ls())

cancer <- read.csv(file="dataset/cancer.csv", header=TRUE, sep=";")
cancer <- cancer[order(cancer$Idade),]
a <- cancer[seq_len(191), ]$N

a.m <- mean(a)
a.sd <- sd (a)
a.n <- length (a)
alpha  <- 0.025

inteval_jovem = c(a.m - qt(1- alpha , df = a.n-1 ) * a.sd /sqrt(a.n), a.m + qt(1- alpha , df = a.n-1 ) * a.sd /sqrt(a.n))
paste ("Intevalo dos jovens:",round(inteval_jovem[1],2),round(inteval_jovem[2],2))

a <- cancer[-seq_len(191), ]$N

a.m <- mean(a)
a.sd <- sd (a)
a.n <- length (a)
alpha  <- 0.025

inteval_idoso = c(a.m - qt(1- alpha , df = a.n-1 ) * a.sd /sqrt(a.n), a.m + qt(1- alpha , df = a.n-1 ) * a.sd /sqrt(a.n))
paste ("Intevalo dos idosos:",round(inteval_idoso[1],2), round(inteval_idoso[2],2))

comprimento_idoso = inteval_idoso[2] - inteval_idoso[1] 
paste ("Comprimento do Intevalo dos idosos:", round (comprimento_idoso,2))

comprimento_jovem = inteval_jovem[2] - inteval_jovem[1] 
paste ("Comprimento do Intevalo dos jovens:",round (comprimento_jovem,2) )

paste ("Não a intersecção entre os dois intervalos, além disso o comprimento do intervalo dos idosos é de quase 2x o dos jovens")

```
*e)* Com base nos resultados do itens B e C, discuta o comportamento das médias da variável N para os dois grupos de pacientes.
```{R}
paste("Na amostra, a concentração da ureia é em média 4 unidades maior nos pacientes idosos, além disso podemos constatar que a variância nos valores coletados é maior nos pacientes idosos.")
```

**Exercício 14 (Computacional):** Um criador tem constatado uma proporção de 10% do rebanho com verminose. O veterinário alterou a dieta dos animais e acredita que a doença diminuiu de intensidade. Um exame de 100 cabeças do rebanho, escolhidas ao acaso, indicou 8 delas com verminose. Ao nível de 5%, há indícios de que a proporção diminuiu?
```{R}
############ Teste para propor??o populacional ###############
# x: n?mero de sucessos na amostra
# n: n?mero de realiza??es da amostra
# p: probabilidade de sucesso a ser testada
# alternative: two.sided, less ou greater
prop.test(x = 8, n= 100, p = 0.1, alternative = "less", correct = F, conf.level = 0.95) 
```
```{R}
paste("pValor > 0,05, portanto, não rejeitamos H0 e aceitamos que a proporção é de 10%.")
```