---
title: "R Notebook"
output: html_notebook
---

## Distribuicao amostral

Exercício 1: Uma variável aleatória X assume os valores 3, 6 e 8 com, respectivamente
probabilidades 0.4, 0.3 e 0.3. Responda:
(a) Qual a esperança de X (μ)?
```{r}
3*0.4+6*0.3+8*0.3
```
(b) Qual a variância de X (σ²)?
```{r}
(3-5.4)^2*.4 + (6-5.4)^2 * .3 + (8-5.4)^2 *0.3
```
(c) Se uma amostra com 40 observações é coletada, usando o Teorema Central do Limite, qual
seria a distribuição da média amostral Xത  ? Forumula = σ² / √n
```{r}
4.4/40
```
(d) Considerando a distribuição calculada no item anterior, qual seria a probabilidade de se
observar numa amostra Xത entre 1,3 e 9,5?
```{r}
pnorm(q=9.5, mean=5.4, sd=sqrt(4.4)) - pnorm(q=1.3, mean=5.4, sd=sqrt(4.4)) 
```
Exercício 2: Seja X a variável aleatória que representa o tempo de duração de uma chamada
telefônica em minutos. Se X tem média μ = 3 e variância σ²= 9 qual a distribuição amostral
de x̄ para uma amostra de tamanho 50? Qual a probabilidade de se observar na amostra um
tempo médio de atendimento menor do que 4 minutos?
```{r}
pnorm(q=4, mean=3, sd=sqrt(9))
```

Exercício 3: Suponha que a proporção de peças defeituosas em um lote é de 40%. Em uma
amostra de tamanho 30, qual seria a distribuição da proporção de peças defeituosas na
amostra? Considerando essa distribuição, qual a probabilidade de se observar menos do que
50% d̄e peças defeituosas?
```{r}
set.seed(3000)
amostra=30

pnorm(p=15, mean=12, sd=9/50)
```