---
title: "Validacao de Constructo"
author: "UNICSUL"
date: "4 de julho de 2019"
output: html_document
---

```{r setup, include=FALSE}
knitr::opts_chunk$set(echo = TRUE)
if(!require(irr)){install.packages('irr')}
if(!require(psych)){install.packages('psych')}
if(!require(dplyr)){install.packages('dplyr')}
if(!require(psychometric)){install.packages('psychometric')}
if(!require(semTools)){install.packages('semTools')}
if(!require(semPlot)){install.packages('semPlot')}
if(!require(purrr)){install.packages('purrr')}
```

# Confiabilidade

## 1. Equivalência

### A. Inter-rater

```{r}
ultima_aula <- read.csv("dataset/ultima_aula.csv")
# Matriz de Correlacao das notas dos experts
cor(ultima_aula)

# Porcentagem de concordancia dos experts
irr::agree(t(ultima_aula))
```

Não houve concordância entre os respondentes.

```{r}
# checar confiabilidade inter-rater 
psych::cohen.kappa(t(ultima_aula))
```

## 2. Consistência interna

### A. Content Validity Ratio --> Validade do Conteudo

### B. Coeficiente Alfa

Alfa de Cronbach é normalmente utilizado para medir a confiabilidade em uma unica dimensao.
Para a nossa E.F.A. (), foram determinados que os itens 1-3, 4-6 e 7-8 são dimensoes dos dados de `brand`, sendo respecitvamente as dimensoes: "Qualidade do Produto" "Desejo de pagar" e "Diferenciação do Produto". 
Usaremos `psych` e `dplyr` para obtermos o alfa estandardizado.

Vendo os nomes das variaveis que irao compor as variaveis latentes:

```{r}
ultima_aula<- read.csv("dataset/ultima_aula.csv")
names(ultima_aula)
```

Vendo o alfa de todas as variaveis (sem distinção)

```{r}
psych::alpha(ultima_aula, check.keys=TRUE )$total$std.alpha
```

Criando novos data.frames para cada uma das três dimensoes e vendo o alpha de cada dimensao:

Dimensao Qualidade (`p_strutura`):

```{r}
p_strutura <- dplyr::select(ultima_aula, c(Q1, Q2, Q3))
psych::alpha(p_strutura)$total$std.alpha
```

Dimensao Desejo (`p_conhecimento`):

```{r}
p_conhecimento <- dplyr::select(ultima_aula, c(Q4,Q5,Q6))
psych::alpha(p_conhecimento)$total$std.alpha
```

Dimensao Diferencial (`p_comodidade`):

```{r}
p_comodidade <- dplyr::select(ultima_aula, c(Q8,Q9,Q10))
psych::alpha(p_comodidade)$total$std.alpha
```

O valor do alfa deve ser positivo, variando entre 0 e 1, tendo as seguintes leituras:

Superior a 0,9 – consistência muito grande. Considere retirar variavel.
Entre 0,8 e 0,9 – muito boa
Entre 0,7 e 0,8 – razoável
Entre 0,6 e 0,7 – fraca
Inferior a 0,6 – inadmissível. considere retirar variavel

#Nao feito

Os escores de alfa de Cronbach e de split-half tendem a se comportar na mesma maneira.
Porém, a confiabilidade split-half não é o mais apropriado para multiplos constructos ao mesmo tempo.Portanto, o uso de alfa de Cronbach é a medida padrao de confiabilidade para consistência interna.

## 3. Estabilidade

# Nao feito

*“um teste é válido se de fato mede o que supostamente deve medir”*

A santíssima trindade da validade é composta pela `Validade de Conteúdo` (uma variável observada/medida representa uma variável latente?), `Validade de Constructo` (pode ser convergente e divergente) e `Validade de Critério` (pode ser a preditiva e convergente).

## 1. Conteudo

Avalia quão bem uma técnica/instrumento mede um constructo teórico.

# Nao feito

## 2. Constructo

### A. Validade Convergente e Validade Discriminante

```{r}

model<-"P_ESTRUTURA =~ Q1+Q2+Q3
        P_CONHECIMENTO =~ Q4+Q5+Q6
        P_COMODIDADE =~ Q8+Q9+Q10
        P_GERAL =~ P_ESTRUTURA + P_CONHECIMENTO + P_COMODIDADE
        "

ultima_aula_CFA<-lavaan::cfa(model=model, data=ultima_aula)

# Summarize results with fit measures and standardized estimates
summary(ultima_aula_CFA, fit.measures=T, standardized=T)
```

Para ver se o constructo apresenta validade `Convergente` e/ou `Discriminante`, a função `reliability` do pacote `semTools` consegue fornecer esses indicios. Para isso, observar os valores de omega (que devem ser maiores de 0.9 para indicar convergência) e `avevar` para mostrar que é discriminante (deve ser maior do que 0.5 para ser discriminate).

```{r}
# Construct validity
semTools::reliability(ultima_aula_CFA)
```
O Ômega esta adequado
Avevar aponta que as variaveis sao  discriminantes.


