---
output: html_document
title:  "Entrega de Exercícios Bivariada"
author: "Leandro Sampaio Silva"
---

```{r setup, include=FALSE}
knitr::opts_chunk$set(echo = TRUE)
```

# AGORA FACA VOCE MESMO
Usando somente as fun??es: `shapiro.test()`, `bartlett.test()` e `t.test()`, avalie se ha diferenca significativa entre as medias do comprimento de petalas entre as especies `setosa` e `virginica` quanto ao comprimento de suas petalas

```{r}
data("iris")
setosa <-iris$Petal.Length[iris$Species=='setosa'] 

virgin <-iris$Petal.Length[iris$Species=='virginica']  

flores <- data.frame(petalas = c(setosa, virgin),
                     especies = c(rep('setosa',50), rep('virginica', 50)))
```

Lembre-se dos passos a serem realizados para um teste t:

(i) Estabelecer hipoteses nula e alternativa;

H0: ---
$$H_{0}: \overline{X}_{virginica} <> \overline{X}_{setosa}$$
```{r}
paste("H0: A média do tamanho das pétalas das duas espécies são iguais")

```

H1: ---
$$H_{0}: \overline{X}_{virginica} == \overline{X}_{setosa}$$
```{r}
paste("H1: A média do tamanho das pétalas das duas espécies são diferentes")
```


(ii) Verificar pressupostos;
- Independencia das observa??es
```{r}
paste("As observações são independentes, pois as pétalas são de flores de espécies diferentes.")
```
- Normalidade
```{r}
shapiro.test(setosa)
shapiro.test(virgin)

paste("Tendo que o p-valor é maior que 0.05, aceitamos a hipótese de que os valores seguem distribuição normal.")
```

(iii) Estabelecer signific?ncia do teste;
- Homocedasticidade
```{r}
bartlett.test(petalas ~ especies, data = flores)
paste("Tendo que p-valor do teste de Bartlett < 0.05, concluimos que as variâncias são diferentes.")
```

(iv) Calcular estatistica do teste;
```{r}
t.test(x = setosa, y = virgin)
```

(v) Observa p-valor;
```{r}
paste ("Com p-valor < 0.05, concluimos que há diferença significativa entre as médias,
       onde a espécie setosa apresenta uma media superior (5.55) a espécia virginica (1.46).")
```

(vi) Concluir;
```{r}
paste ("Concluímos que há diferenca entre o tamanho das petalas de ambas as especies")
```




### TESTE-T

**Exercício 1**
Um trabalhador, suspeitando que o preço dos estacionamentos na região em que trabalha é acima da média da região em que ele mora, resolveu avaliar se sua suspeita era verdadeira. Ele coletou informações do preço de meia diária (12 h) em cinco estacionamentos próximos a seu trabalho e em cinco estacionamentos próximos a sua residência. Os resultados estão apresentados na tabela abaixo. Com base nessas informações, determine se a suspeita do indivíduo é verdadeira ou não. Assuma um α = 2,5% e considere que a normalidade e a homogeneidade foram respeitadas.
```{r t.test.ex1, echo=FALSE}
rm(list=ls())

pt = c (35.00,40.00,50.00,45.00,45.00)
pr = c (25.00,18.00,30.00,20.00,25.00)

paste ("pt =",pt)
paste ("pr =",pr)

paste ("m.pt =",(m.pt = mean(pt)))
paste ("m.pr =",(m.pr = mean(pr)))
paste ("s.pt =",(s.pt = sd(pt)))
paste ("s.pr =",(s.pr = sd(pr)))
paste ("n.pt =",(n.pt = length(pt)))
paste ("n.pr =",(n.pr = length(pr)))

t.test(pt, pr, paired = FALSE, var.equal = TRUE, conf.level = .975, alternative = "greater")

paste("Rejeita-se a hipótese nula de que as médias são iguais, sendo o valor médio cobrado pelos estacionamentos da região onde trabalha é maior do que os da região onde ele reside.")
```

**Exercício 2**
Um dos estudos em psicologia social e educacional mais citados é de Rosenthal e Jacobson (1966), sobre como a expectativa dos professores pode influenciar o desempenho acadêmico das crianças. Rosenthal e Jacobson foram a uma escola básica e receberam a permissão de aplicar um teste de inteligência em todas as crianças. O teste havia sido desenvolvido recentemente e se baseava em uma inteligência não verbal que nenhum dos estudantes ou professores teria provavelmente visto antes. Assim, os pesquisadores foram capazes de criar expectativas nos professores, principalmente ao informar-lhes (erroneamente e de propósito) que o novo teste era “um teste para o desabrochar da inteligência”. Os pesquisadores selecionaram aleatoriamente alguns alunos e informaram aos professores que aqueles haviam obtido desempenhos excepcionais no teste. Claramente, aqueles estudantes não haviam sido identificados com base em seus desempenhos reais. Em outras palavras, eles conduziram um experimento para testar as expectativas dos professores. 

Oito meses depois, retornaram e administraram o mesmo teste novamente em todas as salas de aula. Sem grandes surpresas, a maioria das crianças apresentou um melhor desempenho nos testes, visto que completaram quase um ano de formação acadêmica. A pergunta principal, é claro, era se as crianças que haviam sido previamente rotuladas como “potencialmente inteligentes” apresentariam aumentos de desempenho ainda maiores do que as demais crianças (que não haviam sido rotuladas). A tabela abaixo apresenta informações resumidas de parte dos dados desse trabalho. Com base nessas informações, determine se as crianças rotuladas apresentaram um desempenho melhor do que as crianças não rotuladas. Assuma um α = 2,5% e considere que a normalidade e a homogeneidade foram respeitadas.
```{r t.test.ex2, echo=FALSE}
rm(list=ls())

paste ("x1.m =",(x1.m = 27.36))
paste ("x1.m =",(x2.m = 12.00))
paste ("x1.n =",(x1.n = 11))
paste ("x2.n =",(x2.n = 19))
paste ("sd.x1 =",(x1.sd = 12.57))
paste ("sd.x2 =",(x2.sd = 16.39))

se <- sqrt( (1/x1.n + 1/x2.n ) * (x1.n-1)*x1.sd^2 + (x2.n-1) * x2.sd ^2/ (x1.n + x2.n -2 ))
df <-  x1.n + x2.n -2 
t  <- (x1.m - x2.m)/se
result  <- c (x1.m - x2.m , se ,t, 2  * pt(-abs (t),df) )
names (result) <- c("difenrença entre mas médias", "erro padrão", "valor de t", "p-valor" )
result
paste("Podemos rejeitar a hipotese nula, os alunos rotulados não tiveram um desempenho melhor que os demais alunos.")
```

**Exercício 2**
Dois laboratórios determinaram a quantidade de cloro das mesmas amostras de água retiradas da rede de abastecimento de uma cidade. Com base nessas informações, há evidências suficientes para afirmar que existem diferenças significativas entre as medições realizadas pelos dois laboratórios? Assuma um α = 1% e considere que a normalidade foi respeitada.
```{r t.test.ex2_, echo=FALSE}
rm(list=ls())

dataset <- data.frame (
                        amostra = c (c(1:7),c(1:7)),
                        lab = as.factor(c(rep('A', 7), rep('B', 7))),
                        valor = c(c (1.15,1.86,0.75,1.82,1.14,1.65,1.90),
                                  c (1.00,1.90,0.90,1.80,1.20,1.70,1.95))
                       )
bartlett.test( valor ~ lab ,dataset)

t.test (valor ~lab, data =  dataset , paired = TRUE , alternative = "two.sided", conf.level = .99)

paste ("Concluímos que não existem diferenças significativas entre as medições realizadas pelos dois laboratórios.")

```

### TESTE Q-QUADRADO

**Exercício 2**
Deseja-se verificar se o número de acidentes em uma estrada muda conforme o dia da semana. O número de acidentes observado para cada dia, de uma semana escolhida aleatoriamente, foi de: (Considere um α = 0,05.) 
```{r chisq.test_ex2}
rm(list=ls())

paste ("obs",(obs.array = c(20,10,10,15,30,20,35)))
paste ("esp",(esp.array = c(20,20,20,20,20,20,20)))

chisq.test(obs.array)

paste("Podemos rejeitar a hipotese nula, verificou-se que o número de acidentes em uma estrada muda conforme o dia da semana")
```

**Exercício 3**
Um pesquisador resolveu avaliar se a droga Prozac (fluoxetina) apresentaria efeitos benéficos no tratamento da anorexia, em pacientes que sofrem desse distúrbio. O Prozac é um inibidor seletivo da recaptação de serotonina, utilizado normalmente para combater sintomas de depressão, pânico, ansiedade, e sintomas obsessivoscompulsivos. Após o tratamento, observou-se se o quadro de anorexia seria superado (Sucesso), ou se haveria reincidência do distúrbio alimentar (Falha). Com base nos resultados abaixo, justifique se há associação entre o tipo de tratamento e a permanência do distúrbio alimentar. Considere um α = 0,05. 
```{r chisq.test_ex3}
rm(list=ls())

tb <- matrix(c(13,36,14,30),ncol=2,byrow=TRUE)
colnames(tb) <- c("Sucesso","Falha")
rownames(tb) <- c("Prozac","Placebo")
tb <- as.table(tb)

tb

summary(tb)

paste("Podemos aceitar a hipotese nula, há associação entre o tipo de tratamento e a permanência do distúrbio alimentar")
```

**Exercício 4**
Um amante dos Três Patetas resolveu contar e dividir em categorias o número de tapas na cara sofrido por cada um dos Patetas ao longo de 199 episódios, originalmente criados para a televisão. Existe associação entre o número de tapas sofridos e quem o sofreu? Considere um α = 0,05. Os resultados dessa análise estão apresentados na tabela a seguir: 
```{r chisq.test_ex4}
rm(list=ls())

tb <- matrix(c(49,34,10,36,21,5,7,14,5,5,8,5),ncol=3,byrow=TRUE)
colnames(tb) <- c("Curly","Shemp","Joe")
rownames(tb) <- c("0 a 10 tapas","11 a 20 tapas", "21 a 30 tapas", "Mais de 31 tapas")
tb <- as.table(tb)

tb

summary(tb)

paste("Podemos rejeitar a hipotese nula, existe associação entre o número de tapas sofridos e quem o sofreu")
```
