---
output:  html_notebook
title:  "Entrega de Exercícios Inferência"
author: "Leandro Sampaio Silva"
---
[Inferencia - Testes de Hipoteses](https://1drv.ms/b/s!AjhHHIPrrq6S7G_iZg3rtdPNxIfk)
[Misc](https://www.youtube.com/user/ecograd/videos)

**Exercício 6**: O nível de colesterol no sangue é uma variável aleatória com distribuição normal, de média desconhecida µ e desvio-padrão σ= 60 mg/100 ml.

*a)* Qual um estimador para a média µ?
```{r}
paste ("O estimador de mi é xBarra")
```
*b)* Você conhece a distribuição desse estimador?
```{r}
paste ("X ~ Normal (µ, σ²/n)")
```
*c)* Em uma amostra de 50 pacientes, observou-se uma média amostral xBarra=268. Qual seria uma estimativa pontual para µ?
```{r}
paste ("µ=268")
```
*d)* Considerando a amostra do item anterior, construa um intervalo de confiança para a média desconhecida com nível de confiança de 95%.
```{r}
a.n = 50
a.m = 268
po.m = a.m #supoem-se que
po.sd = 60
a.var = po.sd^2

c(a.m - qnorm(.95) * po.sd/sqrt(a.n), 268 + qnorm(.95) * po.sd/sqrt(a.n))
```

*e)* Teste a hipótese de que µ=260, contra a alternativa de que µ>260 com base na mesma amostra. Utilize um nivel de 5%.
```{r}
a.n = 50
a.m = 268
po.m = a.m #supoem-se que
po.sd = 60
a.var = po.sd^2
alpha = 0.05

#paste ("H°: µ=260")
#paste ("H¹: µ>0.05")
#paste ("RC = {µ>xc}")
#paste ("Þ [regeitar H° | H¹ é verdade] = 0.05")
#a.m + qnorm(.05) * po.sd/sqrt(a.n)
RC = round (qnorm(.05, mean = a.m ,sd = po.sd/sqrt(a.n)), 4)

paste ("Conclusão: Com base no estudo aceitamos qualquer que esteja fora da região critica ou seja, valores acima de", RC)
```
*f)* Qual deve ser o tamanho da amostra para que o intervalo de confiança tenha um erro de 15 unidades? Use 95% de confiança.
```{r}
a.n = 50
a.m = 268
po.m = a.m
po.sd = 60
a.var = po.sd^2
alpha = 0.05
#paste ("erro = qnorm(.95) * po.sd/sqrt(a.n)")
#paste ("15 = qnorm(.95) * po.sd/sqrt(a.n.projetada)")
a.n.projetada = round ((qnorm(.95) * po.sd/15)^2)

paste ("Conclusão: Para que tenhamos um erro de 15 unidades será necessária uma amostra de", a.n.projetada,"unidades")
```
**Exercício 8:** Suponha que se deseje estimar a proporção p de indivíduos com certa doença em uma data região. Selecionou-se uma amostra aleatória de 100 pessoas e constatou-se que 25 eram portadoras da doença.
*a)* Calcule a estimativa pontual da proporção p.
```{r}
a.n = 100
a.positiva = 25
#paste ("erro = qnorm(.95) * po.sd/sqrt(a.n)")
#paste ("15 = qnorm(.95) * po.sd/sqrt(a.n.projetada)")
p = 25/100

paste ("Conclusão: Para uma amostra de 100 pessoas, onde o número de portadores é igual 25, estima-se um proporção de", p)
```
*b)* Construa o intervalo de confiança para p com coeficiente de confiança de 95%. Qual o comprimento do intervalo?
```{r}
a.n = 100
a.posit = 25
a.negat = 75
#a.e = (a.posit * a.posit/a.n) + (a.negat * a.negat/a.n)
#a.m = a.e
#a.var= ((a.posit - a.m)^2 * a.posit/a.n) + ((a.negat - a.m)^2 * a.negat/a.n)
#a.sd = sqrt(((a.posit - a.m)^2 * a.posit/a.n) + ((a.negat - a.m)^2 * a.negat/a.n))
#paste ("erro = qnorm(.95) * po.sd/sqrt(a.n)")
#paste ("15 = qnorm(.95) * po.sd/sqrt(a.n.projetada)")

a.p = a.posit/a.n

ic = c(a.p - (qnorm(.95) * sqrt(a.p*(1-a.p)/a.n)), a.p + (qnorm(.95) * sqrt(a.p*(1-a.p)/a.n)))

paste ("Conclusão: O intervalo de confiança para o intervalo p, é igual a", round (ic[1],3), round (ic[2],3))
```
*c)* Um pesquisador acredita que a proporção de doentes é superior a 20%. Teste essa hipótese ao nível alpha = 0,05. Formule as hipóteses nula e alternativa.
```{r}
a.n = 100
a.posit = 25
a.negat = 75

a.p = a.posit/a.n

a.sd= sqrt(a.p*(1-a.p)/a.n)

paste ("H°: p= 0.2")
paste ("H¹: p> 0.2")

paste ("RC = {p>pc}")
paste ("Þ [regeitar H° | H¹ é verdade] = 0.05")
paste ("alpha = Þ[p^ > pc | p=0.2] Se p=0.2")
paste ("Pelo TLC p^ ~ N(0.25, 0.25 * (10- 0.25)/100)")

paste ("Þ[p^ - 0.05 / 0.043 > p¹ - 0.05  / 0.043] = 0.05")

paste ("Þ[ Z > p¹ - 0.25 / 0.043] = 0.05")

paste ("p¹ - 0.25/ 0.043 = 1.64 => p¹=0.086")

paste ("RC = {p^ >",-qnorm(0.05)*a.sd+a.p,"}")

paste("Como p^ não está em RC aceitamos H° e concluimos que a propoção é superior a 20%")
```
