---
title: "regressao_logistica"
author: "Leandro Sampaio"
date: "August 4, 2018"
output: html_document
---

```{r setup, include=FALSE}
knitr::opts_chunk$set(echo = TRUE)
```

Os dados se referem a um estudo sobre autoavaliação geral de saúde (1=não boa, 0=boa) de n=30 indivíduos com idade variando de 20 a 95 anos. O objetivo do estudo é estudar a relação entre a autoavaliação de saúde (Y) e as seguintes variáveis explicativas: idade(em anos) e renda familiar per capita (1=Mais de 3 s.m, 0= Até 3 s.m=base).

```{r}
idade=c(21,20,25,26,22,35,36,40,42,46,59,50,60,72,85,59,29,45,39,45,20,25,36,58,95,52,80,85,62,72);
renda=c(1,1,1,1,0,0,1,1,1,1,1,0,1,1,1,1,1,0,0,0,0,0,0,1,0,0,0,0,0,1);
saude=c(0,0,0,0,0,0,0,0,0,0,1,1,1,1,1,1,1,1,1,1,1,1,1,1,1,1,1,1,1,1);
```
```{r}
mod1=glm(saude~idade+renda,family=binomial(link="logit"));summary(mod1)
or1=exp(mod1$coefficients);or1
icBeta1=confint.default(mod1,level=0.95);icBeta1
icOR1=exp(icBeta1);icOR1
round(cbind(or1,icOR1),3)
```
```{r}
mod2=glm(saude~idade,family=binomial(link="logit"));summary(mod2)
or2=exp(mod2$coefficients);or2
icBeta2=confint.default(mod2,level=0.95);icBeta2
icOR2=exp(icBeta2);icOR2
round(cbind(or2,icOR2),3)


```

Tanto a idade quanto a renda familiar per capita estão significativamente relacionadas com a chance de autoavaliação de saúde não boa (OBS: Note que o p-valor é menor que o nível de significância de 5% e o IC para OR não inclui a unidade).
A chance do indivíduo reportar um estado de saúde não bom aumenta em 14,2% ao aumentar em 1 ano a idade.
```{r}
gav <- read.csv("dataset/gaviao.csv", header = TRUE, sep = ";", dec=",")
gav.logi<-glm(resp~alt,data=gaviao,family=binomial);summary(gav.logi)
gav.or=exp(gav.logi$coefficients);gav.or
gav.icBeta=confint.default(gav.logi,level=0.95);gav.icBeta

plot(gav$alt,gav$resp,xlab="Altura das árvores (vezes 10)", ylab="Presença de gavião(0 e 1) e prob encontro de gavião  (curva)")
curve((exp(3.67961+0.19013*x))/(1+(exp(3.67961+ 0.19013*x))),add=TRUE) # Invertendo o valor do Intercepto
curve((exp(-3.67961+0.19013*x))/(1+(exp(-3.67961+ 0.19013*x))),add=TRUE) # Invertendo o valor do Intercepto
```
No exemplo a seguir iremos criar um modelo para prever a adimplência do cliente com base em fatores demográfico e de renda. Utilizaremos o modelo de regressão logística para tal finalidade.

Etapas da modelagem
- A modelagem será feita em 3 etapas:
- análise da variáveis
- construção do modelo
- teste do modelo
```{r}
dataset=read.csv("dataset/db_aulaclass.csv", header = TRUE, sep = ";", dec=",");dataset

t(head(dataset)) #apresenta as primeiras variáveis  
str(dataset) #tipo das variáveis  
summary(dataset) #estatísticas descritivas da tabela

names(dataset) <- tolower(names(dataset))

options(fftempdir = "dataset") 
tableplot(dataset)
tableplot(dataset, sortCol = "idade", decreasing = F) # ordenado por idade do menor pro maior 

dataset$adimplente = relevel(dataset$adimplente, ref = "N")

rlSimples = glm(adimplente ~ ndep+renda+tipor+vbem+nparc+vparc+tel+idade+resms+entrada, family="binomial", data = dataset)

predRL = predict(rlSimples, newdata = dataset, type = "response")

dataset$adimplente_predrl = predRL > 0.45 # faz a limiarização (diferença nos níveis)

MC = table(dataset$adimplente, dataset$adimplente_predrl, deparse.level = 2) # montar a matriz de confusão  
show(MC)

ACC = sum(diag(MC))/sum(MC) # calcula a acurácia 
show(ACC) # mostra a acurácia 
```

```{r}
if(!require(ggplot2)){install.packages("ggplot2")}

dataset=read.csv("dataset/chd.csv", header = TRUE, sep = ";", dec=",");dataset

ggplot(dataset, aes(x=age, y=chd))+ geom_point() + stat_smooth(method = "glm", method.args = list(family = "binomial"),se= FALSE)
mod1=glm(chd ~ age, family =  binomial(link = "logit"), data=dataset); summary (mod1)
or1=exp(mod1$coefficients);or1
icBeta1=confint.default(mod1,level=0.95);icBeta1
icOR1=exp(icBeta1);icOR1
round(cbind(or1,icOR1),3)

require(mfx)
logitor(chd~age, data=dataset)

exp(cbind(OR=coef(mod1),confint(mod1)))

media = data.frame(age=mean(dataset$age));media
```




```{r}
if(!require(ggplot2)){install.packages("ggplot2")}

dataset=read.csv("dataset/dental.csv", header = TRUE, sep = ";", dec=",");dataset

mod1=lm(v1 ~ v2+v3+v4+v5+v6, data=dataset); summary (mod1)

summary(dataset)

# descontinuado por ser diferente de binomial
```

```{r}

suppressMessages(if(!require(ggplot2)){install.packages("ggplot2")})
suppressMessages(if(!require(scales)){install.packages("scales")})
suppressMessages(if(!require(ggthemes)){install.packages("ggthemes")})
suppressMessages(if(!require(dplyr)){install.packages("dplyr")})
suppressMessages(if(!require(randomForest)){install.packages("randomForest")})
suppressMessages(if(!require(corrplot)){install.packages("corrplot")})
suppressMessages(if(!require(plyr)){install.packages("plyr")})

dataset=read.csv("dataset/titanic.csv", header = TRUE, sep = ";", dec=",");
names(dataset) <- tolower(names(dataset))
str(dataset)

dataset[ , !(names(dataset) %in% c("name","ticket","cabin"))] # removendo as colunas desnecessarias

# Class vs Survived
ggplot(dataset, aes(pclass, fill = factor(survived))) + 
  geom_bar(stat = "count", position = 'dodge')+
  xlab("class") +
  ylab("count") +
  scale_fill_discrete(name = "survived") + 
  ggtitle("Class vs Survived")

# Sex vs Survived
ggplot(dataset, aes(sex, fill = factor(survived))) + 
  geom_bar(stat = "count", position = 'dodge')+
  xlab("sex") +
  ylab("count") +
  scale_fill_discrete(name = "survived") + 
  ggtitle("Sex vs Survived")

# Age vs Survived
ggplot(dataset, aes(age, fill = factor(survived))) + 
  geom_histogram(bins=30) + 
  xlab("age") +
  scale_fill_discrete(name = "survived") + 
  ggtitle("Age vs Survived")

# Extract titles

dataset$title = gsub('(.*, )|(\\..*)', '', dataset$name)

dataset$pclass = as.factor(dataset$pclass)

mod = glm(dataset$survived ~ age+sex+pclass, family="binomial", data = dataset);summary(mod)
pred = predict(mod, newdata = dataset, type = "response"); summary(pred)
dataset$pred = pred > 0.50 # faz a limiarização (diferença nos níveis)

MC = table(dataset$survived, dataset$pred, deparse.level = 2); show(MC)# montar a matriz de confusão  
ACC = sum(diag(MC))/sum(MC);show(ACC)


rChance=exp(mod$coefficients);rChance
indConfianca=confint.default(mod,level=0.95);indConfianca
round(cbind(rChance,exp(indConfianca)),3)

```
