---
title: "Untitled"
output: html_document
---

```{r setup, include=FALSE}
knitr::opts_chunk$set(echo = TRUE)
```

```{r }
if(!require(ggplot2)){install.packages('ggplot2')}
if(!require(tidyverse)){install.packages('tidyverse')}
if(!require(cluster)){install.packages('cluster')}
if(!require(dplyr)){install.packages('dplyr')}
hatco_dataset <- read.csv('dataset/hatco.csv',sep=",", dec=".", header = T) %>%
  select(X1:X7) %>% 
  mutate(observ = 1:nrow(hatco)) %>%
  scale() %>%
  as.data.frame()
```

## Including Plots
```{r pressure, echo=FALSE}
hatco <- hatco_dataset
```

### 1 Distancia ou Correlacao?
*R:* Dedende do objetivo e das variaveis, pois se tenho intencao de verificar a tendencia de cada observacao em relacao a essas variaveis (X1:X7), usaria correlacao ao inves da distancia. A distancia vai mostrar o quanto as variaveis sao diferentes entre as observacoes (notas altas e notas baixas), ja a correlacao vai mostrar se as variaveis se comportam em um mesmo padrao entre as observacoes (pex:nota baixa produto - nota baixa pos venda /nota baixa produto - nota baixa pos venda )

## 1 Estandardizar variáveis?
```{r}
summary(hatco)
```
Vejo que existe diferencas de escala entre as variavies, isso sujere que os dados deveriam ser estandartizados.

```{r}
head(hatco)
```

## 2 Usar Análise de agrupamento hierárquico.
```{r fig.height=2, fig.width=5, message=FALSE, warning=FALSE}
plot(hclust(dist(hatco), method = 'single'));
```
```{r fig.height=2, fig.width=5, message=FALSE, warning=FALSE}
plot(hclust(dist(hatco), method = 'complete'));
```
```{r fig.height=2, fig.width=5, message=FALSE, warning=FALSE}
plot(hclust(dist(hatco), method = 'centroid'));
```
```{r fig.height=2, fig.width=5, message=FALSE, warning=FALSE}
plot(hclust(dist(hatco), method = 'ward.D2'));
```


```{r fig.height=2, fig.width=5, message=FALSE, warning=FALSE}
hatco %>%
  gather(key="Variavel", value="Valor",-observ) %>%
  ggplot(aes(x=Variavel, y=Valor, group=observ))+
    geom_line()+
    theme(legend.position = "none", legend.title = element_blank())
```
O comportamento entre as variaveis para as observacoes parece ser semelhante , porem pode ser devido a escala das variaveis.

## 3 Qual método utilizar?
## 4 Quantos agrupamentos devemos ter?
## 5 Construir gráfico “cotovelo”.
## 6 Existem observações atípicas?
## 7 Avaliar as variáveis utilizadas entre grupos, com 2 e 4 grupos definidos.
## 8 Quais variáveis tem maiores/menores valores para os grupos?
## 9 Os grupos são verdadeiramente distintos?


